【裁判字號】    89,簡上,394
【裁判日期】    900103
【裁判案由】    給付票款
【裁判全文】
臺灣高雄地方法院民事判決  八十九年度簡上字第三九四號
    上  訴  人  乙○○
    訴訟代理人  丙○○
    被上訴人    甲○○
    訴訟代理人  顏宏斌  律師
右當事人間給付票款事件，本院判決如左：
    主    文
上訴駁回。
第二審訴訟費用由上訴人負擔。
    事    實
甲、上訴人方面：
一、聲明：
（一）原判決廢棄。
（二）右廢棄部份，被上訴人在第一審之訴及假執行之聲請均駁回。
二、陳述：除與原判決記載相同者，茲引用之外，補稱：
（一）被上訴人持有之上訴人所簽發、以梓官鄉農會梓官分部為付款人、發票日為民
      國八十九年二月二十五日、面額新臺幣（下同）五十萬元、票據號碼ＦＡ00
      00000號支票，係上訴人於八十九年二月二十七日為向被上訴人購買坐落
      高雄縣橋頭鄉○○○段第一五七三地號、面積三０一五平方公尺土地，而事先
      簽發交付被上訴人之定金，然因被上訴人違反兩造間上開不動產買賣契約第一
      條「˙˙˙甲方（即被上訴人）保證所出賣給乙方（即上訴人）之不動產確係
      自有˙˙˙」之約定，上訴人遂於同年月二十九日依該契約第十三條之約定解
      除兩造間買賣契約，則被上訴人已無請求上訴人給付定金五十萬元之權利，上
      訴人自得依票據法第十三條之規定拒絕本件被上訴人給付票款之請求。
（二）上訴人於八十九年二月二十七日與被上訴人簽訂系爭不動產買賣契約書時，確
      不知悉該土地並非被上訴人所有，被上訴人為免上訴人探知行情，刻意隱瞞本
      件土地非其所有，仲介人余惠珍、顏嫌亦未曾提示土地所有權狀或登記謄本，
      復未有人告知上訴人土地尚未過戶被上訴人名下，故上訴人遲至同年月二十九
      日請領土地登記謄本時始發覺，此由兩造經高雄縣橋頭鄉橋頭村村長調解結果
      係由上訴人給付被上訴人十萬元可知。
（三）又買賣契約之出賣人倘非買賣標的物所有權人，當直接影響物權之移轉，上訴
      人自得據以解除契約。
（四）原審證人余惠珍、顏嫌、顏仙軍之證詞均不實在，顯然偏頗被上訴人。
三、證據：提出八十九年二月二十九日列印之土地登記謄本、律師函各一份，並聲請
    訊問證人即參與雙方調解之高雄縣橋頭鄉橋頭村村長陳水龍、函高雄縣岡山地政
    事務所查詢上訴人於訂約前曾否申請該地登記謄本。
乙、被上訴人方面：
一、聲明：駁回上訴。
二、陳述：除與原判決記載相同者，茲引用之外，補稱：
（一）本件兩造並未為實際接觸，均透過仲介往來，所簽訂之不動產買賣契約為代書
      提供之制式契約書，雙方並未就土地應為被上訴人所有為特別之約定。
（二）被上訴人確曾告知仲介本件土地尚在辦理過戶手續，然因雙方並無實際接觸，
      被上訴人不知悉仲介是否曾轉知上訴人。
（三）且上訴人於訂約前即已知悉本件買賣標的物土地尚未過戶至被上訴人名下，仍
      願購買，自不得據以主張解除契約。
（四）出賣他人之物本即合法，僅出賣人若無法依約為所有權移轉登記時，應負債務
      不履行損害賠償之責，並非得以解除買賣契約之事由。
（五）本件土地被上訴人於訂約前即已向第三人蔡宗德買受，並於八十九年三月三十
      一日已移轉登記至被上訴人名下，顯見被上訴人確能依約履行，上訴人之解除
      契約並不合法。
三、證據：提出土地登記謄本一份。
    理    由
一、被上訴人起訴主張其持有上訴人所簽發、以梓官鄉農會梓官分部為付款人、發票
    日為八十九年二月二十五日、面額五十萬元、票據號碼ＦＡ0000000號之
    支票一紙，惟屆期提示竟遭退票，爰依票據關係請求上訴人給付票款五十萬元及
    自提示日即八十九年三月二日起至清償日止，按週年利率百分之六計算之利息。
    上訴人則以本件被上訴人所持支票係上訴人於八十九年二月二十五日為向被上訴
    人購買坐落高雄縣橋頭鄉○○○段第一五七三地號土地，而事先簽發交付被上訴
    人之定金，然因被上訴人違反兩造間上開不動產買賣契約第一條之約定，上訴人
    遂依該契約第十三條之約定解除兩造間契約，則被上訴人已無請求上訴人給付定
    金五十萬元之權利，上訴人自得依票據法第十三條之規定拒絕本件被上訴人給付
    票款之請求；又上訴人於八十九年二月二十七日與被上訴人簽訂系爭不動產買賣
    契約書時，確不知悉該土地並非被上訴人所有，而買賣契約之出賣人倘非買賣標
    的物所有權人，當直接影響物權之移轉，上訴人自得據以解除契約等語，資為抗
    辯。
二、本件被上訴人起訴主張之事實，業據提出支票及退票理由單為證，核屬相符，就
    該支票之真正，復為上訴人所不爭，應堪信為真實；惟對於被上訴人給付票款之
    請求，上訴人另以：本件被上訴人所持支票係上訴人於八十九年二月二十五日為
    向被上訴人購買坐落高雄縣橋頭鄉○○○段第一五七三地號土地，而事先簽發交
    付被上訴人之定金，然因被上訴人違反兩造間不動產買賣契約第一條之約定，上
    訴人遂依該契約第十三條之約定解除契約，則被上訴人已無請求上訴人給付定金
    五十萬元之權利，上訴人自得依票據法第十三條之規定拒絕本件被上訴人給付票
    款之請求等語置辯，並提出不動產買賣契約書、土地登記謄本、律師函為證。
三、按票據債務人不得以自己與發票人或執票人之前手間所存抗辯事由對抗執票人，
    票據法第十三條前段固有明文，然倘為票據之直接前後手，依前述法條之反面解
    釋，執票人之直接前手自非不得以兩造間抗辯事由對抗執票人，合先敘明。本件
    被上訴人持有之上訴人所簽發、以梓官鄉農會梓官分部為付款人、發票日為八十
    九年二月二十五日、面額五十萬元、票據號碼ＦＡ0000000號支票，係上
    訴人於八十九年二月二十七日為向被上訴人購買坐落高雄縣橋頭鄉○○○段第一
    五七三地號、面積三０一五平方公尺土地，而事先簽發交付被上訴人之定金，此
    經兩造自承無訛，並有不動產買賣契約書附卷可稽，是本件上訴人與被上訴人為
    票據之直接前後手，上訴人得以其間所存之抗辯事由對抗執票之被上訴人，殆無
    疑義。則本件兩造爭執之點厥為：上訴人得否以被上訴人違反兩造間不動產買賣
    契約第一條「˙˙˙甲方（即被上訴人）保證所出賣給乙方（即上訴人）之不動
    產確係自有˙˙˙」之約定為由，解除兩造間契約並拒絕給付票款？
（一）按買賣契約為債權契約，僅需雙方意思表示合致即可成立，不以出賣人對於買
      賣標的物有處分權能為必要，此觀民法第三百四十五條、第一百五十三條之規
      定自明，故除契約當事人就買賣標的物之所有權歸屬預有特別約定外，買賣他
      人之物本為法律所許，要不得據以解除兩造間買賣契約，至多僅於出賣人屆期
      無法依約交付並移轉標的物所有權時，須負給付遲延或給付不能之損害賠償責
      任，合先敘明。本件兩造於系爭支票經退票前並未為實際之接觸，係透過仲介
      人即余惠珍、顏嫌簽訂本件買賣契約，雙方僅就價金、付款方式、付款時期有
      特別約定，所簽訂之不動產買賣契約書為仲介人提供之制式契約書，此經兩造
      自承無訛，核與證人即仲介人余惠珍、顏嫌之證述相符，自亦堪信為真，是本
      件兩造顯未就買賣標的物所有權應為出賣人所有一節為特別之約定，揆諸前揭
      說明，自難認被上訴人於訂約時並未取得本件土地所有權，構成上訴人解除契
      約之事由。
（二）至兩造間不動產買賣契約書第一條：「˙˙˙甲方（即被上訴人）保證所出賣
      給乙方（即上訴人）之不動產確係自有，同時所出售之房地不動產地號、面積
      、建號及一切均與地政機關所出具權狀證明文件相符無訛，如有虛偽不實，一
      切責任由甲方負責」之約定，僅係重申若買賣標的物之權利歸屬、面積等與地
      政機關之登記不符時，應由甲方即被上訴人負責，至其所應負之責任為何，兩
      造間契約既無特別約定，自仍應依民法不完全給付或給付不能之規定定之。至
      兩造間契約第十三條前段之約定，僅為被上訴人違約時違約金之預定，尚非得
      解為一有違反，乙方即上訴人即得據以解除契約。
（三）則本件被上訴人既於八十九年三月三十一日即辦妥所有權移轉登記，成為本件
      買賣標的物土地之所有權人，有最新土地登記謄本可資佐憑，且為上訴人所不
      爭，而兩造不動產買賣契約第二條、第三條係約定於同年四月二十六日尾款付
      清時，甲方即被上訴人始需將有關產權移轉登記所需證件一切備妥交予乙方即
      上訴人並協同辦理產權移轉登記，此亦有該不動產買賣契約書可考，則本件被
      上訴人顯無屆期不能依約履行之情形，上訴人主張解除契約，自屬無據。
（四）再者，上訴人曾於交付本件支票前二、三日，委請配偶前往打聽本件土地是否
      已經售出，又於訂約前對證人即仲介人余惠珍、顏嫌稱該地已為他人買受，詢
      問能否登記，並簽發本件支票交由顏嫌轉交余惠珍交付被上訴人以為定金，嗣
      後方以該地價格過高、為被上訴人賺取過多價差為由，反悔且宣稱將不兌現本
      件支票，已經證人顏仙軍、余惠珍、顏嫌於原審證述纂詳，故上訴人應於訂約
      前即已知悉本件土地並非登記在出賣人即被上訴人名下。
（五）又縱被上訴人於訂約時確不知悉本件土地非出賣人即被上訴人所有，然本件土
      地所有權歸屬既非兩造訂立系爭買賣契約重要之點、未經雙方特別約定，已如
      前述，則於本件買賣契約之成立生效及不得據以解除等情俱無影響，上訴人請
      求訊問證人即參與雙方調解之高雄縣橋頭鄉橋頭村村長陳水龍、函高雄縣岡山
      地政事務所查詢上訴人於訂約前曾否申請該地登記謄本，本院認自無必要。
（六）綜上所述，上訴人解除兩造間不動產買賣契約，並無理由，其依票據法第十三
      條反面解釋主張無庸負擔發票人之責，自非有據。
四、按在票據上簽名者，依票上所載文義負責；票據上之簽名，得以蓋章代之；支票
    發票人應照支票文義擔保支票之支付；執票人向支票債務人行使追索權時，得請
    求自為付款提示日起之利息，如無約定利率者，依年利六釐計算，票據法第五條
    第一項、第六條、第一百二十六條、第一百三十三條亦有明文。本件上訴人簽發
    、以梓官鄉農會梓官分部為付款人、發票日為八十九年二月二十五日、面額五十
    萬元、票據號碼ＦＡ0000000號之支票交付被上訴人以為向被上訴人購買
    坐落高雄縣橋頭鄉○○○段第一五七三地號、面積三０一五平方公尺土地之定金
    ，經被上訴人於八十九年三月二日提示遭退票，已如前述，被上訴人依票據關係
    請求上訴人給付票款五十萬元，及自提示日即八十九年三月二日起至清償日止，
    按週年利率百分之六計算之利息，洵屬正當，原審命上訴人如數給付並依職權為
    假執行之宣告，自無違誤，上訴意旨就該部分求為廢棄，並無理由，應予駁回。
五、本件事證已臻明確，兩造其餘攻擊防禦方法，於本判決結果不生影響，爰不一一
    論述，併此敘明。
六、據上論結，本件上訴無理由，依民事訴訟法第四百三十六條之一第三項、第四百
    四十九條第一項、第七十八條判決如主文。
中      華      民      國     九十     年      一      月      三      日
                              臺灣高雄地方法院民事第二庭
~B審判長法官  謝靜雯
~B法      官  汪怡君
~B法      官  洪文慧
右為正本係照原本作成。
本判決不得上訴。
中      華      民      國     九十     年      一      月      三      日
~B法院書記官  陳惠玲


司法院資訊處製作；財團法人民間司法改革基金會備份。
